臺北高等行政法院裁定
　　　　　　　　　　　　　　　　　　 93年度訴字第01172號
　　　　　　　　　　　　　　　.
原　　　告　甲○○
訴訟代理人　戊○○
被　　　告　勞工保險局
代　表　人　乙○總經理）住同.
訴訟代理人　丙○○
　　　　　　丁○○
上列當事人間因勞保事件，原告不服行政院勞工委員會中華民國
93年2月13日勞訴字第0920058710號訴願決定（發文日期：93年2
月24日），提起行政訴訟。本院裁定如下：
　　主  文
原告之訴駁回。
訴訟費用由原告負擔。
    理  由
一、原告起訴時，被告之代表人為廖碧英，嗣於訴訟中變更為乙
    ○，茲據新任代表人具狀聲明承受訴訟，核無不合，應予准
    許。
二、本件原告以苗栗縣鐵工業職業工會為投保單位，參加勞工保
    險為被保險人。原告以其因腦內出血術後致殘，於民國（下
    同）90年6月12日（被告收文日期）檢據申請普通疾病殘廢
    給付，案經被告以其殘廢程度符合勞工保險殘廢給付標準表
    第8項第7等級，於90年6月22日核定發給440日殘廢給付。嗣
    原告復於90年9月7日（原告所載申請日期）以同一傷病再次
    請領殘廢給付，經被告重新審核，以其殘廢程度符合勞工保
    險殘廢給付標準表第7項第3等級，乃於90年11月12日核定發
    給840日殘廢給付，並自90年11月8日起逕予退保，經扣除前
    領440日殘廢給付後，實發400日殘廢給付在案。原告不服，
    向勞工保險監理委員會申請審議，被告於自我審查後，以90
    年12月24日90保給字第1028909號函註銷原核定，所請殘廢
    給付改按第8項第7等級核付，溢領400日殘廢給付計新臺幣
    （下同）256,000元，應退回被告銷帳。原告不服，向勞工
    保險監理委員會申請審議，經該會以91年4月12日91保監審
    字第0037號審定書駁回後，原告仍不服，提起訴願後，亦經
    行政院勞工委員會以91年8月30日勞訴字第0026424號訴願決
    定書（發文日期：91年9月24日）決定駁回在案。被告俟前
    開90年12月24日90保給字第1028909號處分確定後，以92年1
    月22日保給殘字第09260042890號函（下稱原處分）知原告
    ，略以已註銷其90年11月8日退保，恢復其保險效力，並催
    原告將前所溢領之殘廢給付400日計256,000元退回銷帳等語
    ，原告不服，向勞工保險監理委員會申請審議，亦經該會以
    92年4月7日92保監審字第0628號審定書審議不受理，原告猶
    不服，提起訴願，並經行政院勞工委員會以92年7月25日勞
    訴字第0920029557號訴願決定（發文日期：92年8月1日）「
    原審定有關催請繳回溢領之殘廢給付部分訴願駁回；其餘部
    分撤銷，由原審定機關於2個月內另為適法之審定。」經原
    審定機關重為審定後，仍以92年9月24日92保監審字第2921
    號審定書駁回，原告不服，提起訴願遭決定駁回後，遂提起
    行政訴訟，求為判決：「1.訴願決定、爭議審定及原處分關
    於請求原告返還殘廢給付256,000元部分撤銷。2.命被告再
    再做成核付原告殘廢給付102,400元，及自90年11月12日起
    按週年利率5%計算之利息之行政處分。」云云。
三、關於訴之聲明第1項部分：
  (一)按提起行政訴訟法第4條第1項之撤銷訴訟，依該條項之規定
    ，須人民因中央或地方機關之違法行政處分，認為損害其權
    利或法律上之利益，經依訴願法提起訴願而不服其決定者，
    始得向高等行政法院提起。而此所謂行政處分，依行政程序
    法第92條第1項規定係指行政機關就公法上具體事件所為之
    決定或其他公權力措施而對外直接發生法律效果之單方行政
    行為而言。至於行政機關在其所掌事務範圍內，為實現一定
    之行政目的，以函通知不具法律上強制力之方法，促請特定
    人為一定之作為，係屬行政程序法第165條之行政指導，乃
    屬觀念通知而非行政處分，不得以之作為提起撤銷訴訟之標
    的。如逕對之提起，應認其不備起訴要件，依行政訴訟法第
    107條第1項第10款後段規定裁定駁回之。
  (二)原處分（即被告92年1月22日保給殘字第09260042890號函）
    「主旨：台端因腦出血申請殘廢，本局已變更核定符合第8
    項第7等級，恢復加保，復請查照。說明：一、依據本局90
    年12月24日90保給字第1028909號函辦理。二、台端溢領殘
    廢給付400日計256,000元部分仍請即退回本局銷帳，以免本
    局依法移送行政執行並加計法定利息。三、本局已註銷台端
    90年11月8日退保，恢復台端保險效力，短計台端之保險費
    ，將於92年元月份保險費內補收。……」除催請原告於接到
    該函後即將溢領之殘廢給付退回銷帳外，尚核定註銷其90年
    11月8日之退保，恢復其保險效力。有關催請原告繳還溢領
    之殘廢給付部分，無非請原告依已行政救濟確定之被告90年
    12月24日90保給字第1028909號函所載，將溢領400日殘廢給
    付計256,000元退回銷帳，並敘明未繳回之法律效果，核其
    性質，係屬意思通知，旨在促請原告繳回，尚非新作成另一
    處分，對原告之權利尚不發生具體之法律上效果，自非行政
    處分甚明。揆之首揭說明，原告對於原處分催請原告返還殘
    廢給付256,000元部分提起撤銷訴訟，不備起訴要件，顯非
    合法，應予駁回。
四、關於訴之聲明第2項部分：
  (一)按行政訴訟法第5條規定課予義務訴訟，須以人民依法申請
    之案件為其前提，且須經訴願程序而未獲救濟始得為之。如
    非依法申請之案件，亦未經訴願程序，逕對之提起該訴，應
    認其不備起訴要件，依行政訴訟法第107條第1項第10款後段
    規定裁定駁回之。
  (二)查原告此部分請求，依原告之主張係請求被告升等原告之殘
    廢等級為第2等級並發給原告差額之殘廢給付及利息如聲明
    第2項所示。核其性質，為請求被告應為特定內容行政處分
    之訴訟，即課予義務訴訟。惟本件原處分係核定註銷原告90
    年11月8日之退保，恢復其保險效力；乃因被告前已行政救
    濟確定之90年12月24日90保給字第1028909號函，僅就原告
    之殘廢等級重為核定，未就原告之保險效力如何為核定，故
    被告以原處分核定恢復其保險效力。且查原告既未向被告申
    請（雖其於92年2月6日勞工保險爭議事項審議申請書內之申
    請審議目的提及「勞保局應再給付申請人殘廢補助費360日
    計230,000元」，惟爭議審定未就此作成審定，訴願決定亦
    未就此作成決定），請其做成升等原告之殘廢等級為第2等
    級並發給原告差額之殘廢給付及利息之行政處分，又未經訴
    願程序，逕行訴請被告再做成殘廢給付102,400元，及自90
    年11月12日起按週年利率5%計算之利息，揆諸上開規定，不
    備起訴要件，顯非合法，應予駁回。
五、依行政訴訟法第107條第1項第10款後段、第104條、民事訴
    訟法第95條、第78條，裁定如主文。
中　　華　　民　　國　　94　　年　 　5　　月　 18  　 日
                            第三庭審判長法  官  王立杰
                                        法  官  王碧芳
                                        法  官  胡方新
上為正本係照原本作成。
如不服本裁定，應於送達後10日內向本院提出抗告狀（須按他造
人數附繕本）。
中　　華　　民　　國　　94　　年　 　5　　月　 18  　 日
                                        書記官  黃明和
